---
title: "Métodos de suavizado"
subtitle: ""
author:
  - name: Spline smoothing
    url: https://github.com/UribeAlejandro
    affiliation: Enfoque Estadístico del Aprendizaje - Universidad de Buenos Aires
date: "`r format(Sys.time(), '%d %B %Y')`"
lang: es
description: "Asignatura: Enfoque Estadístico del Aprendizaje - Buenos Aires Argentina"
output:
  html_document:
    page_layout: full
    df_print: paged
    code_folding: show
    code_line-_numbers: false
    code_tools: true
    code_overflow: scroll
    theme: cerulean
    number_sections: true
    highlight: pygments
    tidy: true
    toc: true
    toc_float:
      collapsed: true
      smooth_scroll: true
    toc-location: left
    css: doc.css
    grid:
      body_width: 2000px
      sidebar_width: 200px
      margin_width: 200px
website:
  sidebar:
      style: docked
      search: false
execute:
  echo: false
  warning: false
  freeze: auto
---

# Librerías


```{r, echo=TRUE, include=TRUE, results='hide', message=FALSE, warning=FALSE}
library(ggplot2)
library(dygraphs)
library(tidyverse)
library(quantmod)
```

# Datos

Descarga de datos: datos históricos de la acción desde `2023-01-01`.

```{r}
tickers <- c('KO')
getSymbols.yahoo(
  tickers,
  env = globalenv(),
  return.class = "xts",
  from = '2023-01-01',
  to = Sys.Date(),
  periodicity = 'daily'
)
```

Se remueven columnas como volumen y valor ajustado.

```{r}
KO <- KO[,c(1:4)]
```


Se calcula `SMA50` para el set de datos. La media móvil se usa como referencia.

```{r}
KO$SMA50 <- SMA(Cl(KO), n = 50)
```

Se muestran los datos crudos

```{r}
p <- dygraph(KO, xlab = "Date", ylab = "Price", main = "KO Price") %>%
  dySeries("KO.Open", label = "Open", color = "black") %>%
  dySeries("KO.Low", label = "Low", color = "red") %>%
  dySeries("KO.High", label = "High", color = "green") %>%
  dySeries("KO.Close", label = "Close", color = "orange") %>%
  dySeries("SMA50", label = "SMA50", color = "blue") %>%
  dyRangeSelector() %>%
  dyCandlestick()%>%
  dyCrosshair(direction = "vertical") %>%
  dyHighlight(highlightCircleSize = 3, highlightSeriesBackgroundAlpha = 0.2, hideOnMouseOut = T)  %>%
  dyRoller(rollPeriod = 1)
p
```

Se separa la señal del índice

```{r}
date <- index(KO)
stock_data <- KO$KO.Close
```

Se muestra la señal a suavizar.

```{r}
ggplot(data=KO, aes(x=date, y=KO.Close))+
  geom_line() +
  theme_minimal() +
  xlab("Date") +
  ylab("Close price") +
  labs(title="KO - Close price")
```

# Ejemplos Smoothing

- ¿Cómo afecta el valor de $\lambda$ al suavizado?
  - $\lambda=0$
  - $\lambda{\rightarrow}\infty$

- ¿Qué otros parámetros permiten modificar el suavizado?
  - Grados de libertad `df`
    - $df{\rightarrow}0$
    - $df{\rightarrow}n$
  - Smoothing parameter `spar`
    - $spar=0$
    - $spar{\rightarrow}\infty$


[Spline Interactivo](http://127.0.0.1:7921)


# Particularidades

```{r}
spar_0 <- smooth.spline(date, stock_data, spar = 0)
spar_1 <- smooth.spline(date, stock_data, spar = 1)
spar_2 <- smooth.spline(date, stock_data, spar = 2)

plot(
  date, 
  stock_data,
  main = "KO - Close price",
  xlab = "Date",
  ylab = "Close Price",
  type = "l",
  col = "black",
  lwd = 2,
  lty = 1
)
lines(spar_0, col='red', lwd = 2,)
lines(spar_1, col='green', lwd = 2,)
lines(spar_2, col='blue', lwd = 2,)

legend("bottomleft", legend=c("raw","spar=0","spar=1", "spar=2"), col=c("black", "red", "green", "blue"), lty = 1, lwd = 2)
```

**Primer caso**

- $spar=0$
- $\lambda=0$
- $df{\rightarrow}n$ 

El spline de suavizado corresponderá a un interpolador entre los puntos de la señal.

$RSS{\rightarrow}0$

**Segundo caso**

- $spar{\rightarrow}\infty$
- $\lambda{\rightarrow}\infty$
- $df{\rightarrow}0$ 

El spline de suavizado mostrará la tendencia de los datos, inicio-fin.

$RSS>>0$

**Tercer caso**

- $spar$ óptimo.

Ya que el parámetro a buscar con `Cross Validation` es el `Parámetro de Smoothing`, se contará con el equivalente de $\lambda$, $df$.

- $0 \leq \lambda_{eq} < \infty$
- $2 \leq df_{eq} \leq n$

# Búsqueda de `spar` con Cross Validation

El proceso se lleva a cabo usando **Leave One Out Cross Validation** `LOO-CV` o **Generalized Cross Validation** `GCV` y minimiza el valor `RSS`.

## Leave One Out Cross Validation


```{r}
ss_loocv <- smooth.spline(
  date,
  stock_data,
  cv = TRUE,
  control =list(trace = TRUE, tol = 1e-1, low = -1.5)
)
ss_loocv
```


```{r}
spar_opt.loocv <- smooth.spline(date, stock_data, spar=ss_loocv$spar)
```


## Generalized Cross Validation

A diferencia de `LOO-CV` asigna pesos $w_i$ en cada observación de `CV` para ecualizar la influencia de las observaciones en la búsqueda de $\lambda$.

```{r}
ss_gcv <-smooth.spline(
  date,
  stock_data,
  cv=FALSE,
  control = list(trace = TRUE, tol = 1e-1, low = -1.5)
)
ss_gcv
```

```{r}
spar_opt.gcv <- smooth.spline(date, stock_data, spar=ss_gcv$spar)
```

Comparamos ambos resultados

```{r}
plot(
  date, 
  stock_data,
  main = "KO - Close price",
  xlab = "Date",
  ylab = "Close Price",
  type = "l",
  col = "black",
  lwd = 2,
  lty = 1
)
lines(spar_opt.loocv, col='red', lwd = 3)
lines(spar_opt.gcv, col='blue', lwd = 2)

legend("bottomleft", legend=c("raw","LOO-CV","GCV"), col=c("black", "red", "blue"), lty = 1, lwd = 2)
```

> Si bien ambas técnicas pueden arrojar valores distintos para $\lambda$, $df$ está en manos del analista optar por uno u otro.
