---
title: "Métodos de suavizado"
subtitle: ""
author:
  - name: "Técnicas de Smoothing aplicadas a Series Temporales de Precios de Acciones"
    affiliation: Enfoque Estadístico del Aprendizaje - Universidad de Buenos Aires
date: "`r format(Sys.time(), '%d %B %Y')`"
lang: es
description: "Asignatura: Enfoque Estadístico del Aprendizaje - Buenos Aires Argentina"
output:
  html_document:
    page_layout: full
    df_print: paged
    code_folding: show
    code_line-_numbers: false
    code_tools: true
    code_overflow: scroll
    theme: cerulean
    number_sections: true
    highlight: pygments
    tidy: true
    toc: true
    toc_float:
      collapsed: true
      smooth_scroll: true
    toc-location: left
    css: doc.css
    grid:
      body_width: 2000px
      sidebar_width: 200px
      margin_width: 200px
website:
  sidebar:
      style: docked
      search: false
execute:
  echo: false
  warning: false
  freeze: auto
---

```{r setup, include=FALSE}
knitr::opts_chunk$set(echo = TRUE)
```

A continuación instalaremos el paquete **quantmod**, necesario para obtener los valores históricos de una acción:

```{r, message=FALSE, warning=FALSE}
if (!require("quantmod")) install.packages("quantmod")
```

La información es obtenida a partir de Yahoo Finance.Se debe especificar el periodo de tiempo que se quiere analizar. El resultado es una tabla con los precios de apertura y cierre del mercado, minimo y máximo alcanzado para cada día dentro del periodo especificado; además de otra información como el volumen de transacciones realizadas.

```{r}
library(quantmod)
# Símbolo de la acción que se desea obtener (por ejemplo, "AAPL" para Apple)
symbol <- "GOOGL"

# Especifica el periodo deseado (por ejemplo, desde el 1 de enero de 2021 
#hasta el 31 de diciembre de 2021)
start_date <- "2023-07-01"
end_date <- "2023-12-18"

# Descarga la información de la acción para el periodo especificado
stock <- getSymbols(symbol, src = "yahoo", from = start_date, to = end_date, auto.assign = F)

# Muestra las primeras filas de los datos
head(stock)
```



## Graficos de la variación del precio

**quantmod** incluye una función para realizar este tipo de graficos en donde se incluye un histograma con el volumen de transacciones. Este gráfico se conoce como _gráfico de velas_ y resume toda información relacionada con el precio del activo: el cuerpo de la vela marca los valores de apertura y cierre del mercado mientras que las mechas superiores e inferiores marcan el mínimo y el máximo alcanzado durante el periodo analizado. Típicamente los colores verde y rojo indican que el precio de cierre fue mayor o menor que el precio de apertura, respectivamente.

```{r}
chartSeries(stock, theme = "white", name = "GOOGL")
```

Si bien se puede agregar medias móviles a los gráficos generados con la función _chartSeries()_, pasaremos a realizarlos con ggplot teniendo en cuenta solamente el precio de cierre del activo:

```{r, warning=FALSE, message=FALSE}
library(ggplot2)
library(tidyverse)
stock_data <- as.data.frame(stock)
#Cambio los nombres de las columnas
colnames(stock_data) <- unlist(lapply(strsplit(colnames(stock_data), "\\."), function(x){x[2]}))
#columna con la información del tiempo
stock_data$time = rownames(stock_data) %>% as.POSIXct()

#Plot
ggplot(stock_data) +
  geom_line(aes(x = time, y = Close), linewidth = 1, linetype = "solid") +
  labs(title = paste("Variación del Precio de GOOGL"),
      x = "Fecha",
      y = "Precio de Cierre") +
  theme_minimal()
```

## Media Movil Simple (SMA)

Comparemos el resultado de calcular medias móviles simples tomando diferente tamaño de ventana: 5, 20 y 50

```{r, warning=FALSE}
stock_data$sma5  <- SMA(Cl(stock_data), n = 5)
stock_data$sma20 <- SMA(Cl(stock_data), n = 20)
stock_data$sma50 <- SMA(Cl(stock_data), n = 50)

ggplot(stock_data) +
  geom_line(aes(x = time, y = Close, colour = "Precio"), linewidth = 1, linetype = "solid") +
  geom_line(aes(x = time, y = sma5, colour = "SMA5"), linewidth = 1, linetype = "dashed") +
  geom_line(aes(x = time, y = sma20, colour = "SMA20"), linewidth = 1, linetype = "dashed") +
  geom_line(aes(x = time, y = sma50, colour = "SMA50"), linewidth = 1, linetype = "dashed") +
  labs(title = paste("Variación del Precio de GOOGL"),
       x = "Fecha",
       y = "Precio de Cierre") +
  scale_colour_manual("",
                      breaks = c("Precio", "SMA5", "SMA20", "SMA50"),
                      values = c("black", "red", "green", "blue")) +
  theme_minimal()

```

## Media Movil Exponencial (EMA)

De forma similar, podemos graficar EMA's con distinto tamaño de ventana

```{r, warning=FALSE}
stock_data$ema5  <- EMA(Cl(stock_data), n = 5)
stock_data$ema20 <- EMA(Cl(stock_data), n = 20)
stock_data$ema50 <- EMA(Cl(stock_data), n = 50)

ggplot(stock_data) +
  geom_line(aes(x = time, y = Close, colour = "Precio"), linewidth = 1, linetype = "solid") +
  geom_line(aes(x = time, y = ema5, colour = "EMA5"), linewidth = 1, linetype = "dashed") +
  geom_line(aes(x = time, y = ema20, colour = "EMA20"), linewidth = 1, linetype = "dashed") +
  geom_line(aes(x = time, y = ema50, colour = "EMA50"), linewidth = 1, linetype = "dashed") +
  labs(title = paste("Variación del Precio de GOOGL"),
       x = "Fecha",
       y = "Precio de Cierre") +
  scale_colour_manual("",
                      breaks = c("Precio", "EMA5", "EMA20", "EMA50"),
                      values = c("black", "red", "green", "blue")) +
  theme_minimal()

```


Por último, comparemos las SMA y las EMA utilizando la misma ventana en ambos casos:

```{r, warning=FALSE}
ggplot(stock_data) +
  geom_line(aes(x = time, y = Close, colour = "Precio"), linewidth = 1, linetype = "solid") +
  geom_line(aes(x = time, y = sma20, colour = "SMA20"), linewidth = 1, linetype = "dashed") +
  geom_line(aes(x = time, y = ema20, colour = "EMA20"), linewidth = 1, linetype = "dashed") +
  labs(title = paste("Variación del Precio de GOOGL"),
       x = "Fecha",
       y = "Precio de Cierre") +
  scale_colour_manual("",
                      breaks = c("Precio", "SMA20", "EMA20"),
                      values = c("black", "red", "green")) +
  theme_minimal()

```

Podemos ver que ante una misma ventana temporal, la EMA responde de forma más rápida a los cambios que la SMA.

## LOESS
Para aplicar la técnica de smoothing LOESS, podemos utilizar _geom_smooth()_. Con el parámetro _span_ podemos regular el grado de suavizado.

```{r, warning=FALSE, message=FALSE}
ggplot(stock_data) +
  geom_line(aes(x = time, y = Close, colour = "Precio"), linewidth = 1, linetype = "solid") +
  geom_smooth(aes(x = time, y = Close, colour = "LOWESS - span=0.1"), 
              method = "loess", span=0.1,se = FALSE) +
  geom_smooth(aes(x = time, y = Close, colour = "LOWESS - span=0.5"), 
              method = "loess", span=0.5,se = FALSE) +
  geom_smooth(aes(x = time, y = Close, colour = "LOWESS - span=0.9"), 
              method = "loess", span=0.9,se = FALSE) +
  labs(title = paste("Variación del Precio de GOOGL"),
       x = "Fecha",
       y = "Precio de Cierre")+
  scale_color_manual(values = c("Precio" = "black", 
                                "LOWESS - span=0.1" = "red", 
                                "LOWESS - span=0.5" = "green", 
                                "LOWESS - span=0.9" = "purple")) +
  theme_minimal()

```
